臺灣高雄地方法院民事判決　　　　　　　96年度小上字第11號
上　訴　人　甲○○
　　　　　　　　　　　　室
被上訴人　　高雄85大樓管理委員會
法定代理人　乙○○
訴訟代理人　丙○○
上列當事人間給付管理費事件，上訴人對於民國95年10月19日本
院高雄簡易庭95年度雄小字第6574號第一審判決提起上訴，本院
於民國96年5 月4 日言詞辯論終結，判決如下：
    主  文
原判決廢棄。
被上訴人在第一審之訴駁回。
第一、二審訴訟費用新台幣貳仟伍佰元由被上訴人負擔。
    事實及理由
一、本件被上訴人原聲請本院對上訴人發支付命令，經本院核發
    95年度促字第60777 號支付命令，上訴人於95年8 月24日收
    受支付命令，於同年月28日具狀聲明異議，視為起訴，本院
    高雄簡易庭向高雄市苓雅區○○○路5 號28樓之36（下稱系
    爭建物之址）及高雄縣鳥松鄉○○村○○路215 號14樓之10
    （下稱鳥松址）二址，送達上訴人之調解通知書，嗣送達於
    系爭建物部分之通知書，於95年9 月25日寄存於高雄市警察
    局苓雅分局成功路派出所，送達於鳥松址之通知書，於同日
    寄存於高雄縣政府警察局仁武分局鳥松派出所，上訴人未於
    調解程序到場，原審依到場被上訴人之聲請，命即為一造辯
    論而為判決，上情業經本院審閱原審卷查明在案。而按送達
    於應受送達人之住居所、事務所或營業所行之，但在他處會
    晤應受送達人時，得於會晤處所行之；不知前項所定應為送
    達之處所或不能在該處所為送達時，得在應受送達人就業處
    所為送達，應受送達人陳明在其就業處所收受送達者，亦同
    ，民事訴訟法第136 條第1 項、第2 項定有明文，是除依同
    法第126 條規定，由書記官於院內將文書交付應受送達人外
    ，一般之送達需送達於應受送達人之住居所、事務所、營業
    所、實際會晤處所或就業處所，經查：
    (一)上訴人戶籍雖原登記於系爭鳥松址，惟於95年9 月5 日，
      業經遷移登記至高雄市苓雅區○○○路3 號12樓之27（下
      稱系爭新址），有戶籍謄本、戶口名簿、遷徙紀錄資料各
      1 份附卷可稽（詳原審卷第16頁、本院卷第8 頁、13頁）
      ，衡情於該時，上訴人住居所應已遷出鳥松址，而本件並
      無其他證據足資證明，同年月25日本件調解通知書寄存於
      鳥松址之警察機關時，上訴人尚住居於該鳥松址，則原審
      對鳥松址送達，即難認為合法。
    (二)系爭建物雖原為上訴人所有，惟於90年5 月23日業已移轉
      登記於他人，有土地謄本、異動索引各1 份附卷可稽（詳
      本院卷第23頁起），雖本件上訴人聲明異議時，書狀所記
      載住址仍為系爭建物之址，但上訴人既於聲明異議後將戶
      籍遷移登記至系爭新址，則縱認上訴人於聲明異議時住居
      於系爭建物之址，亦難逕謂戶籍遷移登記後，尚住居於該
      址，且本件亦無其他證據可資佐證，95年9 月25日調解通
      知書寄存送達於警察機關時，上訴人確住居於系爭建物之
      址，則原審對該址為送達，亦難認為合法。
    本件原審調解通知之送達既非合法，即難認上訴人已於相當
    時期受合法之通知，原審依到場被上訴人之聲請，命即為一
    造辯論而為判決，依法即有未合，上訴人提起上訴指摘違背
    法令，尚無不合，合先敘明。
二、被上訴人起訴主張：上訴人甲○○原為高雄85大樓區分所有
    建物即門牌號碼：高雄市苓雅區○○○路5 號28樓之36建物
    （下稱系爭建物）之區分所有人，其尚有92年以前（含92年
    ）之管理費新台幣（下同）18,045元，水電費5,231 元，合
    計23,276元未給付，請求給付上開費用，並聲明：上訴人應
    給付被上訴人23,276元及自支付命令送達翌日起至清償日止
    ，按週年利率10％計算之利息。
三、原審依被上訴人一造辯論審理結果，判決：上訴人應給付被
    上訴人23,276元及自95年8 月25日起至清償日止，按週年利
    率10％計算之利息。上訴人不服提起上訴，並補充抗辯：除
    系爭建物（已移轉登記）外，其於高雄85大樓另有一店面型
    區分所有建物，均有依被上訴人之繳費通知單繳交費用，5
    年來不曾有被通知繳費而未繳之情形，本件被上訴人請求之
    管理費、水電費，事隔已久，目前已無法分辨有無繳交，然
    該棟大樓合計2 個月未繳費即會斷水、斷電，其未遭斷水、
    斷電，是其不可能未繳費，況既已超過5 年，爰為罹於時效
    之抗辯，並聲明：(一)原判決廢棄；(二)被上訴人第一審之訴駁
    回。上訴人補充主張：本件所請求者，係自89年3 月至90年
    7 月之管理費、水電費，因上訴人於90年5 月23日將系爭建
    物移轉登記予他人，是同意減縮請求金額，就90年6 、7 月
    之費用不予請求，管理委員會有將繳費通知置放於上訴人指
    定之信箱，以此方式通知上訴人繳費，並於90年5 月9 日、
    94年12月26日，共2 次寄發存證信函催告其繳費，未繳費可
    斷水、斷電之決議，係上訴人將系爭建物移轉登記予他人後
    始決議通過，且非有必要不輕易執行，並聲明：上訴駁回。
四、被上訴人主張上訴人於89年3 月至90年5 月，為系爭建物之
    區分所有人，扣除89年3 月以管理基金沖抵部分管理費，89
    年7 月管理費已繳外，該段時間應繳之管理費合計15,729元
    （18,045【原請求之89年3 月至90年7 月金額】－1,158 ×
    2 【同意減縮之90年6 、7 月金額】＝15,729），應繳之水
    電費合計3,846 元（5,231 －497 【同意減縮之90年6 月金
    額】－888 【同意減縮之90年7 月金額】＝3,846） ，合計
    該段時間應繳之管理費、水電費合計19,575元 （15,729＋
    3,846 ＝19,575）之事實，已提出建物謄本、異動索引、繳
    費明細表各1 份為證（詳本院卷第24頁起），並為上訴人所
    不爭執（詳本院卷第45頁），堪信為真實，而上訴人仍執上
    開情詞置辨，則本件爭執即在於：(一)本件請求之管理費、水
    電費已否繳納？(二)上訴人之時效抗辯有無理由？本院分述判
    斷如下：
    (一)關於本件請求之管理費、水電費已否繳納：
      按當事人主張有利於己之事實，就其事實有舉證之責任，
      民事訴訟法第277 條前段定有文；而負舉證責任之一方所
      證明者如尚不足以推認其主張之事實，縱不負舉證責任之
      一方就其主張之事實不能證明或陳述不明、或其舉證猶有
      疵累，仍難認負舉證責任之一方已盡其舉證責任，自不得
      為其有利之認定，亦有最高法院91年度台上字第1613號判
      決意旨可供參酌。而本件上訴人對於被上訴人請求之項目
      、金額既不爭執，抗辯未有欠繳，則對所辯已繳交之有利
      事實，即有舉證加以證實之責任，經查：
      1.上訴人雖辯稱均有依管理委員會之繳費通知繳交費用，
        然其除系爭建物外，於系爭高雄85大樓既尚有其他區分
        所有建物，則所繳即非必與系爭建物有關，而其並未提
        出繳交之收據或其他相關證明，即難推認所繳者與本件
        費用有關。
      2.上訴人抗辯高雄85大樓有積欠水、電、空調費逾2 期者
        ，得進行停止供應水電作業之規約，雖為被上訴人所不
        爭執，惟主張該部分規約係上訴人將系爭建物移轉他人
        後始決議通過。經查，被上訴人就其上開主張之事實，
        已提出該大樓區分所有人會議之會議紀錄1 份為證，依
        該會議紀錄案2 ，關於該大樓水、電、空調費委由管理
        委員會代收代付作業列入住戶規約案之記載，即經無異
        議通過之住戶規約第12條之1 增訂條文，其內容略以：
        該大樓代收之室內及公共區域水、電、空調費，區分所
        有人或住戶如積欠2 期，並經通知於期限內未繳納，管
        理委員會可停止供應水電空調等語，然記載之該大樓該
        次第3 屆區分所有人會議，開會時間為91年1 月11日下
        午2 時，有該會議紀錄附卷可稽（詳本院卷第53頁），
        而上訴人對該會議紀錄之形式真正既不爭執（詳本院卷
        第67頁），則被上訴人之上開主張即堪認為真實，該部
        分規約既係上訴人將系爭建物移轉予他人之90年5 月23
        日之後，始決議通過，則即便上訴人欠繳本件水電費，
        管理委員會亦無可能依該事後之規約約定，對上訴人當
        時所有之系爭建物進行斷水斷電措施，從而即使上訴人
        未遭斷水斷電，亦難據此推認本件管理費、水電費已繳
        納，上訴人以未遭斷水斷電辯稱未有欠繳，亦無可採。
      3.除上開事證外，上訴人並未提出其他證據用以證明本件
        費用業經繳交，則依上開規定及最高法院判決意旨所示
        ，即應認本件請求之管理費、水電費尚未繳納。
    (二)關於上訴人之時效抗辯有無理由：
      1.按利息、紅利、租金、贍養費、退職金及其他1 年或不
        及1 年之定期給付債權，其各期給付請求權，因5 年間
        不行使而消滅；時效完成後，債務人得拒絕給付，民法
        第126 條、第144 條第1 項分別定有明文。又民法第12
        6 條所謂1 年或不及1 年之定期給付債權，係指基於一
        定法律關係，因每次1 年以下期間之經過順次發生之債
        權而言，此有最高法院28年上字第605 號判例可資參照
        。而本件請求之管理費、水電費，依被上訴人所主張，
        上訴人所不爭執之項目、金額，均係按月計算收取，有
        繳費明細表1 份附卷可按（詳本院卷第24頁），且各管
        理費、各水電費均係基於相同之法律關係而請求，依上
        開規定及最高法院判例意旨，自有5 年短期消滅時效之
        適用。
      2.次按消滅時效，因請求或起訴而中斷；時效因請求而中
        斷者，若於請求後6 個月內不起訴，視為不中斷，民法
        第129 條第1 項第1 款、第3 款、第130 條定有明文。
        經查：
        (1)本件被上訴人主張將繳費通知置放於上訴人指定之信
          箱，通知上訴人繳費，惟為上訴人所否認，辯稱未接
          獲繳費通知，而被上訴人就其上開主張，並未提出證
          據加以證實，從而即難認上開主張為真實。
        (2)被上訴人復主張於90年5 月9 日、94年12月26日，寄
          發存證信函催告上訴人繳費，惟亦為上訴人所否認，
          辯稱未接獲該存證信函。而被上訴人就上開主張，固
          提出存證信函2 份、掛號郵件收件回執、該大樓郵件
          登記表各1 份為證，惟查：90年5 月9 日之存證信
          函並無收件回執（詳本院卷第48頁），即有寄送，難
          認上訴人已接獲，自不生合法請求之效力；94年12
          月26日之存證信函，其收件回執係由該大樓服務中心
          蓋章簽收，有該收件回執附卷可憑（詳本院卷第51頁
          ），而上訴人主張為該存證信函轉交紀錄之該大樓94
          年12月27日郵件登記表，就應轉交上訴人之郵件係記
          載「退」，亦有該郵件登記表附卷可考（詳本院卷第
          52頁），顯見該存證信函並未送達上訴人，此由被上
          訴人亦主張上訴人拒收（詳本院卷第67頁），可為佐
          證，因依一般郵件寄送情形，存證信函係封存於信封
          中，如未將該信封加以啟封，自無法知悉其內容，是
          如有拒收之情形，即難認該存證信函所欲表達之內容
          ，業經收件者知悉，從而本件94年12月26日之存證信
          函既未送達於上訴人，無論是否拒收，均難認被上訴
          人就本件費用已為合法之請求。
        綜上，尚無證據可資證明，被上訴人就本件費用業已對
        上訴人為請求，況縱已請求，然上訴人既仍未繳交，而
        被上訴人亦未於請求後之6 個月內，對上訴人提起訴訟
        ，是依上開規定所示，本件請求權時效即無中斷事由。
      3.本件被上訴人係就上訴人89年3 月起至90年5 月止之管
        理費、水電費請求給付，而聲請發支付命令之時間為95
        年7 月5 日，有該聲請狀附卷可查（詳原審卷第3 頁）
        ，是上訴人聲請支付命令時已逾5 年，上訴人為時效完
        成拒絕給付之抗辯，依上開規定即無不合，被上訴人請
        求給付自難認為有理由。
五、綜上所述，被上訴人請求上訴人給付人89年3 月起至90年5
    月止之管理費、水電費及自支付命令送達翌日起至清償日止
    之遲延利息，依法尚有未合，原審為被上訴人勝訴之判決，
    自有未洽，上訴意旨求予廢棄改判，為有理由，爰由本院予
    以廢棄，並改判如主文第2 項所示。
六、據上論結：本件上訴為有理由，依民事訴訟法第436 條之32
    第2 項、第450 條、第78條、第436 條之19第1 項，判決如
    主文。
中　　華　　民　　國　　96　　年　　5 　　月　　18　　日
                  民事第一庭審判長法　官  陳嘉惠
                                  法  官  廖純卿
                                  法  官　鄭峻明
以上正本證明與原本無異。
本判決不得上訴。
中　　華　　民　　國　　96　　年　　5 　　月　　18　　日
                                  書記官　鍾淑美
